臺灣基隆地方法院小額民事判決
111年度基小字第809號
原      告  第一產物保險股份有限公司

法定代理人  李正漢  
訴訟代理人  劉岳勳  
被      告  陳聖哲  

上列當事人間請求損害賠償事件，本院於民國111年4月28日言詞
辯論終結，判決如下：
    主      文
被告應給付原告新臺幣壹萬參仟肆佰肆拾伍元，及自民國一百一
十一年四月九日起至清償日止，按週年利率百分之五計算之利息
。
原告其餘之訴駁回。
訴訟費用新臺幣壹仟元，由被告負擔新臺幣陸佰零陸元，餘由原
告負擔。
本判決原告勝訴部分得假執行；但被告如以新臺幣壹萬參仟肆佰
肆拾伍元預供擔保，得免為假執行。
    事實及理由
一、原告主張：被告於民國109年5月25日7時許，騎乘車牌號碼0
    00-0000號普通重型機車（下稱系爭機車），行經基隆市○○
    區○○路000號前，因未注意車前狀況，碰撞由訴外人李明富
    駕駛之原告所承保車牌號碼000-0000號自用小客車（下稱系
    爭汽車），致系爭汽車受損，原告依約賠付被保險人修理費
    用新臺幣（下同）2萬2,191元（含鈑金2,592元、塗裝9,720
    元、材料9,879元）後，即依保險法第53條規定取得代位求
    償權，為此依保險法第53條及民法第191條之2條規定，請求
    被告賠償修理費用等語。並聲明：被告應給付原告2萬2,191
    元，及自起訴狀繕本送達翌日起至清償日止，按週年利率5%
    計算之利息。
二、被告抗辯略以：系爭汽車後方之車輛要往左迴轉，被告行駛
    在該迴轉車輛後方，打算超車後直行，於繞過該迴轉車輛時
    ，因前面二部車距離很近，且系爭汽車是停止狀態，被告來
    不及煞車才撞到系爭汽車，被告並無過失等語。並答辯聲明
    ：原告之訴駁回。
三、原告主張被告於上開時間、地點，騎乘系爭機車撞擊系爭汽
    車之事實，已有提出基隆市警察局道路交通事故當事人登記
    聯單、道路交通事故現場圖、系爭汽車受損照片等件影本為
    證，並有基隆市警察局111年3月22日基警交字第1110035181
    號函附道路交通事故現場圖、道路交通事故調查報告表㈠㈡、
    道路交通事故談話紀錄表、道路交通事故案件追查管制表、
    道路交通事故照片附卷可憑，被告對此亦不爭執，原告此部
    分之主張堪信為真實可採。
四、原告請求被告賠償修理費用2萬2,191元，為被告所否認，並
    以前詞置辯，本院判斷如下：
　㈠汽車、機車或其他非依軌道行駛之動力車輛，在使用中加損
    害於他人者，駕駛人應賠償因此所生之損害；又不法毀損他
    人之物者，被害人得請求賠償其物因毀損所減少之價額，民
    法第191條之2、第196條分別定有明文。被保險人因保險人
    應負保險責任之損失發生，而對於第三人有損失賠償請求權
    者，保險人得於給付賠償金額後，代位行使被保險人對於第
    三人之請求權，保險法第53條第1項亦有明文。被保險人因
    保險人應負保險責任之損失發生，而對於第三人有損失賠償
    請求權者，於保險人履行賠償之義務後，其損失賠償請求權
    於賠償金額範圍內，即當然移轉於保險人，並於被保險人或
    保險人通知該第三人時，對於該第三人發生效力（最高法院
    88年度台上字第1901號判決意旨參照）。
  ㈡汽車行駛時，駕駛人應注意車前狀況，並隨時採取必要之安
    全措施，道路交通安全規則第94條第3項有明文規定。被告
    騎乘系爭機車在道路上行駛，自應遵守上開規定，於行經事
    故地點時，因疏未注意車前狀況，以致撞擊前方之系爭汽車
    ，造成系爭汽車毀損，顯然違反上開規定，自有過失，且依
    基隆市警察局111年3月22日基警交字第1110035181號函所附
    本件事故相關資料，並無李明富任意於車道暫停之情形，被
    告辯稱系爭汽車當時是停止狀態云云，並不足採，原告主張
    被告未注意車前狀況，以致發生本件事故而有過失等語，洵
    屬可採。
  ㈢負損害賠償責任者，除法律另有規定或契約另有訂定外，應
    回復他方損害發生前之原狀；第1項情形，債權人得請求支
    付回復原狀所必要之費用，以代回復原狀，民法第213條第1
    項、第3項定有明文。但修理材料以新品換舊品，應予折舊
    （最高法院77年度第9次民事庭會議決議㈠參照）。原告主張
    系爭汽車因本件事故受損之修復費用為2萬2,191元，業據原
    告提出統一發票影本為證（本院卷第13頁），而系爭汽車為
    104年9月22日領照，有行車執照在卷足憑，至109年5月25日
    車禍受損時止，依營利事業所得稅查核準則第95條第6款規
    定：「固定資產提列折舊採用定率遞減法者，以一年為計算
    單位，其使用期間未滿一年者，按實際使用之月數相當於全
    年之比例計算之，不滿一月者，以月計」之方法計算結果，
    使用之時間應以4年9月計，其汽車及附加零件已有折舊，原
    告對於計算折舊並不爭執，應將折舊部分予以扣除。本院依
    行政院所頒固定資產耐用年數表及固定資產折舊率之規定，
    自用小客車之耐用年數為5年，依定率遞減法每年折舊千分
    之369，系爭汽車之零件費用為9,879元，依上開標準計算折
    舊額為8,746元【計算式：①9,879×0.369＝3,645，②（9,879－
    3,645）×0.369＝2,300，③（9,879－3,645－2,300）×0.369＝1,
    452，④（9,879－3,645－2,300－1,452）×0.369＝916，⑤（9,87
    9－3,645－2,300－1,452－916）×0.369×9/12年＝433，①＋②＋③＋④＋
    ⑤＝8,746，小數點以下四捨五入，以下同】扣除折舊額後，
    原告所得請求之零件費用為1,133元（計算式：9,879－8,746
    ＝1,133），加上不應折舊之鈑金2,592元、塗裝9,720元，修
    復系爭汽車之必要費用應為1萬3,445元，原告已依保險契約
    給付系爭汽車之修復費用，自得代位行使對被告之損害賠償
    請求權。 　　
五、綜上所述，原告基於侵權行為及代位求償之法律關係，請求
    被告給付1萬3,445元，及自起訴狀繕本送達翌日即111年4月
    9日起至清償日止，按週年利率5%計算之利息，為有理由，
    應予准許；超過上開範圍之請求，為無理由，應予駁回。
六、本件第一審裁判費為1,000元，此外別無其他費用支出，訴
    訟費用依兩造勝敗比例，由被告負擔606元（13,44522,191
    元1,000元＝606元），餘由原告負擔。
七、本判決被告敗訴部分，依民事訴訟法第436條之20規定，應
    依職權宣告假執行，併依酌情宣告被告預供相當之擔保金額
    後得免為假執行。
八、結論：本件原告之訴為一部有理由，一部無理由，依民事訴
    訟法第436條之19第1項、第436條之20、第436條之23、第43
    6條第2項、第79條、第392條第2項，判決如主文。
中　　華　　民　　國　　111 　年　　5 　　月　　5 　　日
　　　　          基隆簡易庭法　官　陳湘琳
以上正本係照原本作成。
對於本件判決如有不服，應於收受送達後20日內向本院提出上訴
書狀，上訴於本院合議庭，並按他造當事人之人數附具繕本。
當事人之上訴，非以判決違背法令為理由不得為之，上訴狀應記
載上訴理由，表明下列各款事項：
㈠原判決所違背之法令及其具體內容。
㈡依訴訟資料可認為原判決有違背法令之具體事實。
如委任律師提起上訴者，應一併繳納上訴審裁判費。　 
中　　華　　民　　國　　111 　年　　5 　　月　　5 　　日
                            書記官　陳柏宏